【裁判字號】    90,訴,269
【裁判日期】    900621
【裁判案由】    業務過失致死
【裁判全文】
臺灣基隆地方法院刑事判決                            九十年度訴字第二六九號
    公  訴  人  基隆地方法院檢察署檢察官
    被      告  丙○○
右列被告因業務過失致死案件，經檢察官提起公訴（九十年度偵字第一四七二號），
本院判決如左：
    主  文
丙○○從事業務之人，因業務上之過失致人於死，處有期徒刑肆月，如易科罰金以參
佰元折算壹日。緩刑年。
    事  實
一、丙○○係三恩企業有限公司（下稱三恩公司，設新竹縣竹北市○○○路五十巷二
    十五號）之事業負責人，為勞工安全衛生法所稱之雇主，並為從事業務之人。三
    恩公司承攬臺灣電力股份有限公司基隆區營業處雙溪變電所基配九○六號二次變
    電所斷路器及附屬設備汰舊換新工程，民國（下同）八十九年九月七日十四時十
    七分許，三恩公司僱用之工程課課長王錦龍於臺北縣雙溪鄉○○路六十號工地，
    攀登伸縮梯至第二號電容器組上方之電力電纜頭，並將雙腿跨坐在真空斷路器鐵
    構上，從事接地線接地工作，丙○○身為勞工安全衛生法所稱之雇主，本應注意
    雇主對於防電、熱及其他之能所引起之危害，應有符合標準之必要安全衛生設備
    ，及雇主使勞工於接近高壓電路或高壓電路支持物從事敷設、檢查、修理、油漆
    等作業時，為防止勞工接觸高壓電路引起感電之危險，在距離頭上、身側及腳下
    六十公分以內之高壓電路者，應在該電路設置絕緣用防護裝備，或使該作業勞工
    戴用絕緣用防護具而無感電之虞。而依當時情形又非不能注意，竟疏未注意依規
    定使王錦龍穿戴，致王錦龍跨坐在真空斷路器之鐵構上接地線時，接觸高壓電而
    感電，致多重器官衰竭，延至八十九年九月十四日凌晨零時四十四分死亡。
二、案經臺灣基隆地方法院檢察署檢察官自動檢舉偵查起訴。
    理  由
一、右開事實，業據被告丙○○坦承不諱，核與證人甲○、乙○○證述情節相符（詳
    八十九年度相字第一四八三號偵查卷第七至十頁、第二十頁、本院九十年五月十
    八日訊問筆錄），查案發現場隔離開關及其引下線均已切斷電源，但肇事之高壓
    電線路係屬於電源側分段開關引上線（十一、四仟伏特），發生當時尚未切斷電
    源，且未設置絕緣用防護設備，被害人王錦龍亦未戴上絕緣用防護具，此有行政
    院勞工委員會北區勞動檢查所八十九年十月十二日台八十九勞北檢製字第三○三
    七六號函所檢附職業災害檢查報告書附卷可稽，而被害人王錦龍確因被高壓電路
    引起感電，電燒傷二至三度，佔身體總面積百分之九十，致多重器官衰竭死亡，
    亦經臺灣基隆地方法院檢察署囑託臺灣桃園地方法院檢察署檢察官督同檢驗員相
    驗屬實，製有勘驗筆錄、相驗屍體證明書、驗斷書、照片十八幀及長庚紀念醫院
    診斷證明書在卷足憑，被告為被害人王錦龍之雇主，本應注意勞工從事工作時，
    應採取必要之安全措施，而依當時情形又非不能注意，竟疏未注意而生被害人王
    錦龍感電死亡之結果，被告有過失至明。是被告之過失行為與被害人之死亡間有
    相當因果關係存在，本件事證明確，被告犯行堪以認定，應予依法論科。
二、按雇主使勞工於接近高壓電路或高壓電路支持物從事敷設、檢查、修理、油漆等
    作業時，為防止勞工接觸高壓電路引起感電之危險，在距離頭上、身側及腳下六
    十公分以內之高壓電路者，應在該電路設置絕緣用防護裝備。但已使該作業勞工
    戴用絕緣用防護具而無感電之虞者，不在此限。勞工安全衛生設施規則第二百五
    十九條定有明文。又「雇主對左列事項應有符合標準之必要安全衛生設備：三、
    防止電、熱及其他之能引起之危害。」，此觀勞工安全衛生法第五條第一項第三
    款自明。本件被害人王錦龍係受僱於三恩公司，被告丙○○則為三恩公司之事業
    經營負責人，三恩公司所營事業項目為勞工安全衛生法所規範之電路及管道工程
    業，被告丙○○為勞工安全衛生法所稱之雇主，違反上揭勞工安全衛生法第五條
    第一項第三款規定，對防止電、熱及其他之能引起之危害，未設置絕緣用防護裝
    備致發生王錦龍死亡之職業災害，核被告丙○○所為，犯勞工安全衛生法第三十
    一條第一項、刑法第二百七十六條第二項業務過失致死二罪，為一行為觸犯數罪
    名之想像競合犯，依刑法第五十五條規定，應從一重之刑法第二百七十六條第二
    項之業務過失致死罪處斷（最高法院八十七年度第六次刑事庭會議決議參照），
    公訴人雖漏引勞工安全衛生法第三十一條第一項之罪，惟二者為裁判上一罪關係
    ，為起訴效力所及，故上開二部分，本院均得予以審理，併此敘明。爰審酌被告
    犯罪素行尚佳，平日素重安全教育，僅因一時疏失導致被害人死亡，事後已與被
    害人家屬和解等一切情狀，量處如主文所示之刑，並依九十年一月十日總統令修
    正公布之中華民國刑法第四十一條第一項前段及刑法施行法第三條之一規定，諭
    知易科罰金之折算標準，以資懲儆。又查被告並未曾受有期徒刑以上刑之宣告，
    有本院被告全國前案紀錄表在卷可按，經此教訓，當知所惕戒，信無再犯之虞，
    本院認所宣告之刑以暫不執行為適當，爰併宣告緩刑三年，以勵自新。
據上論斷，應依刑事訴訟法第二百九十九條第一項前段、勞工安全衛生法第三十一條
第一項、刑法第十一條前段、第二百七十六條第二項、第五十五條、第四十一條第一
項前段、第七十四條第一款，刑法施行法第三條之一，罰金罰鍰提高標準條例第一條
前段、第二條，判決如主文。
本案經檢察官黃士元到庭執行職務。
中      華      民      國      九十      年      六      月    二十一  日
                                      臺灣基隆地方法院刑事第二庭
                                              法  官  齊      潔
右正本證明與原本無異。
對於本件判決如有不服，應於收受送達後十日內，向本院提出上訴書狀，上訴於臺灣
高等法院，並按他造當事人之人數附具繕本。
                                              書記官  林  苑  珍
中      華      民      國      九十    年      六      月    二十七  日
附錄論罪法條
刑法第二百七十六條第二項：
從事業務之人，因業務上之過失犯前項之罪者，處五年以下有期徒刑或拘役，得併科
三千元以下罰金。


司法院資訊處製作；財團法人民間司法改革基金會備份。
